臺灣新竹地方法院刑事判決
111年度交易字第41號
公  訴  人  臺灣新竹地方檢察署檢察官
被      告  劉國棟


上列被告因過失傷害案件，經檢察官提起公訴（110年度調偵字
第9號），本院判決如下︰
    主  文
劉國棟犯過失傷害罪，處有期徒刑貳月，如易科罰金，以新臺幣
壹仟元折算壹日。
　　事  實
一、劉國棟於民國109年3月21日下午4時35分許，駕駛車號00-00
    00號自用小客貨車，沿新竹縣芎林鄉中坑產業道路由東往西
    方向行駛，行經中坑產業道路設有讓路標誌與文華街之無號
    誌丁字路口時，本應注意支線道車應暫停讓幹線道車先前，
    且左轉彎時，應行至交岔路口中心處左轉，不得占用來車道
    搶先左轉，又在劃有分向限制線之路段，不得駛入來車之車
    道內，而依當時情形並無不能注意之情事，竟疏未注意，貿
    然提前左轉斜穿分向限制線，又未注意幹道駛入車輛並讓其
    先行，適有羅世杰(所涉過失傷害罪嫌，另經檢察官為不起
    訴處分)駕駛車牌號碼0000-00號自用小客車沿文華街由南往
    北方向直行行至該處，見狀往左偏行閃避，仍煞閃不及而發
    生碰撞，羅世杰因而受有左側頭皮撕裂傷、四肢擦傷等傷害
    。
二、案經羅世杰訴由新竹縣政府警察局橫山分局報告臺灣新竹地
    方檢察署檢察官偵查起訴。　　
    理  由
壹、程序方面
一、按被告以外之人於審判外之言詞或書面陳述，除法律有規定
    者外，不得作為證據。被告以外之人於審判外之陳述，經當
    事人於審判程序同意作為證據，法院審酌該言詞陳述或書面
    陳述作成時之情況，認為適當者，亦得為證據。當事人、代
    理人或辯護人於法院調查證據時，知有刑事訴訟法第159條
    第1項不得為證據之情形，而未於言詞辯論終結前聲明異議
    者，視為有前項之同意。刑事訴訟法第159條第1項、第159
    條之5第1項、第2項分別定有明文。經查，本判決所引用以
    下被告以外之人於審判外陳述之供述證據，迄本案言詞辯論
    終結前，公訴人、被告均未表示異議，本院審酌上開證據作
    成時，並無違法或不當之情況，又均無證明力明顯過低之情
    形，因認上開證據方法均適當得為證據，依上揭規定，應均
    有證據能力。
二、第按，本判決所引用其餘所依憑判斷之非供述證據，亦無證
    據證明係違反法定程序所取得，或其他不得作為證據之情形
    ，且與本案待證事實間復具有相當關聯性，依刑事訴訟法第
    158條之4規定之反面解釋，亦均有證據能力。
貳、實體方面
一、認定犯罪事實所憑之證據及認定之理由：
　　訊據被告劉國棟固坦承有於上開時、地駕駛車輛與告訴人羅
    世杰駕駛車輛發生車禍，及告訴人受有上開傷勢等情，惟矢
    口否認有何過失傷害之犯行，並辯稱：告訴人開車開太快，
    我有注意前方視線很好，案發路口雙黃線、網狀線設計不良
    ，那是我的路線，我車子駕駛到我自己的雙黃線，告訴人為
    何要閃，且告訴人無照駕駛，我懷疑告訴人吸笑氣。是告訴
    人來撞我，不是我撞他云云。經查：
　㈠被告於109年3月21日下午4時35分許，駕駛車號00-0000號自
    用小客貨車，沿新竹縣芎林鄉中坑產業道路由東往西方向行
    駛，行經中坑產業道路設有讓路標誌與文華街之無號誌丁字
    路口時，有告訴人羅世杰駕駛車牌號碼0000-00號自用小客
    車沿文華街由南往北方向直行行至該處，二車發生碰撞，告
    訴人因而受有左側頭皮撕裂傷、四肢擦傷等傷害乙情，為被
    告所是認（本院卷第46頁），核與證人即告訴人羅世杰於警
    詢及偵查中之證述相符（偵字第10391號卷第8至11頁、調偵
    字第9號卷第18頁），此外，復有告訴人羅世杰之國立臺灣
    大學醫學院附設醫院新竹分院診斷證明書1份（偵字第10391
    號卷第14頁）、監視器錄影畫面翻拍照片3張（偵字第10391
    號卷第17至18頁）、事故現場照片19張（偵字第10391號卷
    第19至23頁）、道路交通事故現場圖1份（偵字第10391號卷
    第24頁）、道路交通事故調查報告表㈠㈡各1份（偵字第10391
    號卷第25至26頁）附卷可稽，此部分事實首堪認定。
　㈡按汽車在未劃設慢車道之雙向二車道行駛時，在劃有分向限
    制線之路段，不得駛入來車之車道內；汽車行駛至交岔路口
    ，其行進、轉彎，行至無號誌或號誌故障而無交通指揮人員
    指揮之交岔路口，支線道車應暫停讓幹線道車先行，且左轉
    彎時，行至交岔路口中心處左轉，並不得占用來車道搶先左
    轉，道路交通安全規則第97條第1項第2款、第102條第1項第
    2款、第5款定有明文。又讓路標誌「遵2」，用以告示車輛
    駕駛人必須慢行或停車，觀察幹線道行車狀況，讓幹線道車
    優先通行後認為安全時，方得續行；分向限制線，用以劃分
    路面成雙向車道，禁止車輛跨越行駛，並不得迴轉，道路交
    通標誌標線號誌設置規則第59條第1項、第165條第1項亦有
    明文。被告駕駛汽車自應遵守上揭規定。然查：
　⒈本案車禍發生當時為天候晴、日間有自然光線、柏油道路無
    缺陷、無障礙物、視距良好等情狀，有上揭卷附道路交通事
    故調查報告表㈠1份（偵字第10391號卷第25頁）、監視器錄
    影畫面翻拍照片3張（偵字第10391號卷第17至18頁）、事故
    現場照片19張（偵字第10391號卷第19至23頁）附卷足憑，
    客觀上並無不能注意之情事。　
　⒉觀諸案發現場之GOOGLE街景截圖4張（調偵字第9號卷第40頁
    ），被告車輛之行向係由支線道駛入劃有分向限制線之幹線
    道，被告行向路口右邊設有倒三角標誌「讓」，地面劃設有
    「慢」之文字。又經本院當庭勘驗現場監視器畫面，勘驗結
    果如下，並有勘驗影像畫面擷圖1份在卷足憑（本院卷第75
    、83至86頁）：
    ⑴播放器顯示時間00：00：15，被告車輛出現於畫面左上角
      ，被告車輛從斜坡下坡行駛。
    ⑵播放器顯示時間00：00：16，被告車輛行駛至路口處未減
      速或停止即繼續前進。
    ⑶播放器顯示時間00：00：17，被告車輛逕行左轉，先穿越
      部分網狀線。
    ⑷播放器顯示時間00：00：18，被告車輛穿越網狀線後，逕
      行行駛至對向車道斜穿雙黃線（即分向限制線）。
    ⑸播放器顯示時間00：00：18，告訴人車輛出現於畫面，見
      被告車輛仍有部分在告訴人行駛之車道，故車頭向左偏欲
      閃避。
    ⑹播放器顯示時間00：00：19，告訴人車輛撞擊被告車輛左
      側，撞擊之後，告訴人車輛逆時鐘旋轉約90度。
    ⑺播放器顯示時間00：00：21，雙方車輛撞擊後停在路中央
      ，直到影片結束。
　　自上開勘驗結果及勘驗影像畫面擷圖1份明顯可見，案發現
    場天候晴、日間自然光線、視距良好，而被告自支線道行駛
    進入幹線道時，行至路口處未減速或停止即繼續前進，且提
    前逕行左轉，行駛至對向車道斜穿雙黃線。而告訴人沿幹線
    道行駛至該案發路口時，因閃避不及，二車因而發生碰撞。
    參以被告於本院審理中陳稱：我順著路往下滑，我車速大約
    30公里而已。我承認行車左轉彎時，有壓到部分雙黃線，那
    邊視線很好等語（本院卷第79、80頁），足徵被告確實行駛
    至案發路口並未減速或停止，且有提早逕行左轉斜穿雙黃線
    之情形。而被告駕駛車輛行經設有讓路標誌與無號誌丁字路
    口時，本應注意支線道車應暫停讓幹線道車先前，且左轉彎
    時，應行至交岔路口中心處左轉，不得占用來車道搶先左轉
    ，又在劃有分向限制線之路段，不得駛入來車之車道內，被
    告疏未注意，貿然提前左轉斜穿分向限制線，又未注意幹道
    駛入車輛並讓其先行，致使駕駛上開自用小客車駛至該處之
    告訴人，見狀煞閃不及而發生碰撞，告訴人因而受有上開傷
    勢，足認被告就本案交通事故之發生確有過失駕駛行為。從
    而，被告之過失駕駛行為致釀本件事故，並導致告訴人受有
    上開傷害，其過失行為與告訴人所受之傷害結果之間，具有
    相當因果關係，至為灼然。
　⒊被告雖以前開情詞置辯，然查：
　⑴被告辯稱：我覺得該路口雙黃線之設計不良，我建議雙黃線
    及網狀線應該要往後一點云云。惟按汽車駕駛人行駛於道路
    ，應依設置之標誌、標線、號誌行駛，此乃汽車駕駛人應遵
    守之事項，在主管機關就案發路口之分向限制線設置研議是
    否有變更之必要前，被告徒憑己意認為雙黃線設置不良，未
    依標線行駛，提前左轉斜穿分向限制線而肇致本件車禍，自
    無解於被告應負之過失責任。
　⑵至被告辯稱：因告訴人車速過快才會發生本件車禍云云。然
    依告訴人於偵查中陳稱：我的車速約時速50至60公里，我是
    主幹道，被告從右側中坑路下來，我要直行，他應該要禮讓
    我。被告提早直接從中坑路斜下來到文華街，被告車輛逆向
    在我的車道上，我往左邊閃避，但閃避不及，因此我的車頭
    撞到被告車輛左側等語（偵字第10391號卷第49頁反面）。
    另本件經送交通部公路總局新竹區監理所竹苗區車輛行車事
    故鑑定會鑑定，鑑定結果認：依臺灣省政府所印製「鑑定業
    務運用基本力學計算參考手冊」及美國北佛羅里達州立大學
    警察科技管理學院於事故重建分析所採用之反應時間（含觸
    發、感知、判斷、鬆開油門、踩煞車、開始有效煞車）為1.
    6秒，故本會採用從觸發至開始有效之反應時間為1.6秒。由
    監視器畫面可知被告車輛於錄影時間16：36：49跨入網狀線
    區至於16：39：52與告訴人車輛肇事期間未達3秒，更遑論
    尚需車輛煞車減速避讓所需時間（依速限50公里計算即約需
    2.024秒），故共需3.624秒，實無理由苛責路權優先者應以
    緊急煞車之方式避讓，因此，告訴人車輛突遇前方路口支線
    道駛入之被告車輛提前左轉斜穿分向限制線，縱使領有適當
    之駕駛執照且依速限50公里之速率行進，亦難加以防範，故
    該無照駕車且超速行駛之違規行為與此事故之發生應無客觀
    上之相對因果關係。另交通部公路總局竹苗區車輛行車事故
    鑑定委員會鑑定結果認「一、劉國棟駕駛自用小客貨車，行
    經設有讓路標誌之無號誌路口，支線車提前左轉斜穿分向限
    制線，又未充分注意幹道駛入之車輛並讓其先行，為肇事原
    因。二、羅世杰駕駛自用小客車，煞閃不及，無肇事因素。
    但無照駕車且超速行駛有違規定」，有交通部公路總局新竹
    區監理所竹苗區車輛行車事故鑑定會鑑定意見書（竹苗區00
    00000案）1份在卷可稽（調偵字第9號卷第13至15頁），是
    被告此部分所辯，洵無足採。
  ⑶另被告於審理中提出照片7張（交易字第41號卷49至50頁），
    辯稱：我懷疑告訴人吸笑氣，且我本身也有受傷云云。然告
    訴人有無照駕車且超速行駛雖有違規定，惟無肇事因素，已
    如前述，而被告提告告訴人涉犯過失傷害罪嫌部分，業經檢
    察官為不起訴處分確定，被告此部分所辯，均無足採。
　㈢綜上所述，本案事證明確，被告所為過失傷害之犯行，堪以
    認定，應依法論科。
二、論罪科刑：
  ㈠核被告所為，係犯刑法第284條前段之過失傷害罪。
  ㈡又被告於犯罪未被有偵查職權之公務員發覺前，向前往現場
    處理之警員當場承認為肇事人乙情，有新竹縣政府警察局橫
    山分局芎林分駐所道路交通事故肇事人自首情形紀錄表1紙
    在卷足參（本院卷第53頁），是認被告有接受裁判之意思甚
    明，符合自首之要件，爰依刑法第62條前段規定，減輕其刑
    。
　㈢爰以行為人之責任為基礎，審酌被告未能善盡駕駛注意義務
    ，導致告訴人受傷之結果，所為實應非難；並斟酌告訴人傷
    勢情形及被告違反義務之程度，參以被告迄今均未與告訴人
    達成民事和解或賠償損失之犯後態度，暨被告自述高商畢業
    之教育程度，已退休目前種橘子為業，家庭經濟狀況小康（
    本院卷第80頁）等一切情狀，量處如主文所示之刑，並諭知
    易科罰金之折算標準。
據上論斷，應依刑事訴訟法第299條第1項前段，判決如主文。
本案經檢察官翁貫育提起公訴，檢察官林李嘉到庭執行職務。　
中　　華　　民　　國　　111 　年　　7 　　月　　21　　日
                  刑事第三庭    法　官  王靜慧
以上正本證明與原本無異。
如不服本判決應於收受本判決後20日內向本院提出上訴書狀，上
訴書狀應敘述具體理由。上訴書狀未敘述上訴理由者，應於上訴
期間屆滿後20日內補提理由書狀於本院(均須按他造當事人之人
數附繕本 )「切勿逕送上級法院」。 
中　　華　　民　　國　　111 　年　　7 　　月　　22　　日
                                書記官  陳怡君 　　　　
附錄本案論罪科刑法條：
中華民國刑法第284條
因過失傷害人者，處1年以下有期徒刑、拘役或10萬元以下罰金
；致重傷者，處3年以下有期徒刑、拘役或30萬元以下罰金。